　　　　　　　臺灣士林地方法院刑事判決
公　訴　人　臺灣士林地方法院檢察署檢察官
被　　　告　辜信豪
選任辯護人　黃仕翰律師
　　　　　　陳魁元律師
上列被告因詐欺案件，經檢察官提起公訴（100年度偵字第3792
號），經訊問被告後，被告為認罪之答辯，本院合議庭裁定改由
受命法官獨任進行簡式審判程序，茲判決如下：
    主  文
辜信豪共同犯如附表所示之罪，各處如附表所示之刑，應執行有
期徒刑壹年貳月，扣案之行動電話壹支（含門號0000000000號
SIM卡壹張）及黑色側背包壹個均沒收之 。
    犯 罪 事 實
一、辜信豪於民國100 年1 月底，加入姓名年籍不詳、綽號「曹
    大哥」、「阿均」等成年男子所屬之詐騙集團，與上開詐騙
    集團成員共同基於恐嚇取財之犯意聯絡，由辜信豪在詐騙集
    團成員對被害人實施詐騙後，依指示拿取被害人金錢，事成
    後，得自所得款項中取得約百分之5 的報酬。旋辜信豪自詐
    騙集團成員處取得門號0000000000號行動電話之SIM 卡1 張
    ，並以詐欺集團成員所同時交付之新臺幣（下同）3000元，
    購買行動電話1 支，搭配上開SIM 卡使用，作為與詐騙集團
    成員間聯繫之工具。嗣詐騙集團成員於100 年3 月8 日晚上
    撥打上開行動電話予辜信豪，指示辜信豪於翌日搭車前往臺
    北待命，並叮囑辜信豪攜帶裝款用之袋子，辜信豪遂依該指
    示，於100 年3 月9 日早上攜帶其所有黑色側背包1 個，自
    高雄北上臺北，旋詐騙集團之一成員於同日9 時30分許，在
    不詳地點撥打電話給高龍潭，誆稱為高龍潭之子，哭訴因與
    友人到地下錢莊借錢，地下錢莊找不到其友人，正被地下錢
    莊的人毆打並索討借款等語，另一詐騙集團成員再接過電話
    向高龍潭表示其子共欠下96萬元債務，指示高龍潭須領款代
    償，致高龍潭心生畏懼，按照指示，於同日10時50分許至臺
    北市○○區○○路3 段22-1號郵局領取35萬元，再依指示，
    將裝有35萬元現金之袋子放置在臺北市○○區○○街61巷79
    弄底對面河堤草叢內，之後詐騙集團成員即以上開行動電話
    聯絡辜信豪前往上開河堤草叢內取款，辜信豪得手後將款項
    裝入其所攜之黑色側背包內離去，嗣高龍潭與其子聯絡後發
    現受騙，遂於同日12時許，報警處理。詎該詐騙集團食髓知
    味，重施故技，由該詐騙集團成員之一於同日13時40分許，
    撥打電話給張迪梅，佯稱為張迪梅之子，被人帶至不知名地
    點毆打等語，再由另一名詐騙集團成員接過電話，向張迪梅
    表示其子替友人作保而積欠96萬元債務，要求張迪梅即刻代
    償債務，致張迪梅心生畏懼，遂按照指示，於同日14時許搭
    乘王陳國所駕駛之計程車至汐止住處取款14萬元，惟搭乘中
    張迪梅趁隙以書寫紙條傳送之方式，央求王陳國報警，王陳
    國遂將計程車開至派出所報警，員警據報後即暗中跟隨埋伏
    ，張迪梅隨後再依詐騙集團指示前往臺北市○○路23號永豐
    銀行臨櫃提領3 萬元，將共裝有17萬元現金之袋子放置在臺
    北市○○區○○路7 巷巷口舊衣回收箱後方草叢，之後詐騙
    集團以上開電話聯絡指示辜信豪出面取款時，員警隨即當場
    查獲辜信豪，始未得逞，並扣得高龍潭、張迪梅所交付之現
    金共52萬元、辜信豪與上開詐騙集團聯繫所用之行動電話1
    支（含SIM 卡1 張）及黑色側背包1 個，而查悉上情。
二、案經高龍潭、張迪梅訴由臺北市政府警察局內湖分局報請臺
    灣士林地方法院檢察署檢察官偵查後起訴。
    理  由
一、本件被告辜信豪所犯均非死刑、無期徒刑、最輕本刑為3 年
    以上有期徒刑之罪，或高等法院管轄第一審之案件，經訊問
    被告後，被告為認罪之答辯，經告以簡式審判程序之旨，並
    聽取檢察官、被告及辯護人之意見後，本院合議庭裁定改由
    受命法官獨任依簡式審判程序進行審理，是本件之證據調查
    ，依刑事訴訟法第273 條之2 規定，不受同法第159 條第1
    項、第161 條之2 、第161 條之3 、第163 條之1 及第164
    條至第170 條規定之限制，合先敘明。
二、訊據被告辜信豪坦白承認上開犯罪事實，核與告訴人即被害
    人高龍潭、張迪梅於警詢中指述之情節（見偵查卷第17至21
    頁、第22至26頁）及證人王陳國於警詢中證述之情節（見偵
    查卷第27至29頁）均相符，此外，復有卷附監視器翻拍照片
    2 張（見偵查卷第46頁）、被害人張迪梅所書寫之紙條影本
    5 件（見偵查卷第47至51頁）及扣案之行動電話1 支（含門
    號0000000000號行動電話SIM 卡1 張）、黑色側背包1 個可
    資佐證，被告之自白應與事實相符，堪予採信，本件事證明
    確，被告犯行足以認定，應依法論科。
三、按刑法第346 條第1 項之恐嚇取財罪，與同法第339 條第1
    項之詐欺取財罪，二者之區別，在於前者係施用使人心生畏
    怖之恐嚇手段，致被害人心生畏懼，明知不應交付財物而交
    付，後者則係施用詐術手段，使人陷於錯誤，誤信為應交付
    財物而交付。惟上開之恐嚇手段，常以虛假之事實為內容，
    故有時亦不免含有詐欺之性質，倘含有詐欺性之恐嚇取財行
    為，足使人心生畏懼時，自應僅論以高度之恐嚇取財罪，殊
    無再適用詐欺取財罪之餘地（最高法院28年上字第1238號、
    30 年 上字第668 號等判例、84年度臺上字第1993號判決意
    旨可參）。本件詐騙集團成員係以被害人之子欠錢，毆打被
    害人之子，要求被害人代償債務之方式欺瞞被害人，使被害
    人心生畏懼，因而依其指示交付金錢，揆諸上開判例、判決
    意旨，應論以恐嚇取財犯行，故核被告辜信豪如附表編號1
    所為，應係犯刑法第346 條第1 項之恐嚇取財罪；如附表編
    號2 所為，應係犯刑法第346 條第3 項、第1 項之恐嚇取財
    未遂罪。原起訴意旨認被告分別涉犯刑法第339 條第1 項之
    詐欺取財罪及刑法第339 條第3 項、第1 項之詐欺取財未遂
    罪，容有誤會，惟業經蒞庭檢察官當庭更正起訴法條為刑法
    第346 條第1 項恐嚇取財罪及同法條第3 項、第1 項之恐嚇
    取財未遂罪（見本院卷第39頁）。又被告分工領取被害人受
    騙款項，目的是使詐騙集團遂行詐騙行為之實施及成果，是
    被告就上開2 犯行與綽號「阿均」、「曹大哥」所屬詐欺集
    團成員間均具有犯意聯絡及行為分擔，皆為共同正犯。又被
    告前揭2 犯行，犯意各別，行為不同，應予分論併罰。被告
    雖已著手對被害人張迪梅為恐嚇取財行為之實施，惟未生取
    得財物之結果，其犯罪尚屬未遂，爰依刑法第26條前段之規
    定，按既遂犯之刑度減輕其刑。爰審酌被告前無何犯罪紀錄
    ，有卷附臺灣高等法院被告前案紀錄表1 份可稽，素行尚可
    ，然年輕力盛，不知以正當途徑獲取金錢，竟加入詐騙集團
    協力分工，破壞社會秩序，詐騙手段卑劣，造成被害人因心
    繫親人安危驚恐至極，並造成被害人財物之損失，復考量被
    告分工程度及分配不法所得比例、犯後坦承犯行之態度及其
    智識程度、家庭狀況等一切情狀，分別量處如主文所示之刑
    ，並定其應執行刑。至扣案之行動電話1 支（含門號
    0000000000號SIM 卡1 張）及黑色側背包1 個，為其共同正
    犯及被告所有，業據被告供承在卷，並查為供被告犯本件2
    次犯行所用，茲於各犯行項下宣告沒收。
四、另檢察官建請對被告諭知刑前強制工作，以資矯治等語。惟
    按保安處分係針對受處分人將來之危險性所為之處置，以達
    教化、治療之目的，為刑罰之補充制度，保安處分中之強制
    工作，旨在對嚴重職業性犯罪及欠缺正確工作觀念或無正常
    工作因而犯罪者，強制其從事勞動，學習一技之長及正確之
    謀生觀念，使其日後重返社會，能適應社會生活，然保安處
    分之措施亦含社會隔離、拘束身體自由之性質，其限制人民
    之權利，實與刑罰同，自應受比例原則之規範，使保安處分
    之宣告，與行為人所為行為之嚴重性、行為人所表現之危險
    性，及對行為人未來行為之期待性相當（最高法院91年度台
    上字第4625號判決意旨參照）。查被告於本件犯罪前，並無
    任何犯罪前科紀錄，此有臺灣高等法院被告前案紀錄表附卷
    可憑，而依卷內現存事證亦難即認其有犯罪之習慣或有何因
    遊蕩或懶惰成習而為本件犯行之情事，且依比例原則，綜合
    其所表現之危險性及對其未來之期待性等情以觀，本院認宣
    告如主文所示之刑，與其犯行之處罰已屬相當，並足收儆懲
    之效，尚無另宣告強制工作以預防矯治其社會危險性之必要
    ，爰不另諭知於刑之執行前令入勞動場所強制工作，附此敘
    明。
據上論斷，應依刑事訴訟法第299 條第1 項前段，刑法第28條、
第346 條1 項、第3 項、第26條前段、第51條第5 款、第38條第
1項 第2 款，刑法施行法第1 條之1 第1 項、第2 項前段，判決
如主文。
本案經檢察官彭康凡到庭執行職務。
中    華    民    國    100     年    5    月    4    日
                  刑事第四庭法  官  劉瓊雯
以上正本與原本無異。
如不服本判決應於收受送達後 10 日內向本院提出上訴書狀，並
應敘述具體理由。其未敘述上訴理由者，應於上訴期間屆滿後
20 日內向本院補提理由書 (均須按他造當事人之人數附繕本 )
「切勿逕送上級法院」。
                            書記官  蔡昀潔
中    華    民    國    100     年    5    月    4    日
附表：
    ┌──┬─────────┬────────────┐
    │編號│犯罪事實          │論罪科刑                │
    ├──┼─────────┼────────────┤
    │ 1  │犯罪事實欄所載關於│辜信豪共同犯恐嚇取財罪，│
    │    │被害人為高龍潭部分│處有期徒刑拾月，扣案之行│
    │    │之犯罪事實        │動電話壹支（含門號092640│
    │    │                  │5068號SIM 卡壹張）及黑色│
    │    │                  │側背包壹個均沒收之。    │
    ├──┼─────────┼────────────┤
    │ 2  │犯罪事實欄所載關於│辜信豪共同犯恐嚇取財未遂│
    │    │被害人為張迪梅部分│罪，處有期徒刑柒月，扣案│
    │    │之犯罪事實        │之行動電話壹支（含門號  │
    │    │                  │000000 0000 號SIM 卡壹張│
    │    │                  │）及黑色側背包壹個均沒收│
    │    │                  │之。                    │
    └──┴─────────┴────────────┘
附錄本案論罪科刑法條：
中華民國刑法第346條
（恐嚇取財得利罪）
意圖為自己或第三人不法之所有，以恐嚇使人將本人或第三人之
物交付者，處 6 月以上 5 年以下有期徒刑，得併科 1 千元以
下罰金。
以前項方法得財產上不法之利益，或使第三人得之者，亦同。
前二項之未遂犯罰之。